臺灣高等法院刑事判決　　　　　　　 100年度上易字第1170號
上　訴　人　臺灣臺北地方法院檢察署檢察官
被　　　告　高逸瀚
上列上訴人因被告被訴家暴傷害案件，不服臺灣臺北地方法院10
0年度易字第768號，中華民國100年4月29日第一審判決（起訴案
號：臺灣臺北地方法院檢察署100年度偵字第4800號）， 提起上
訴，本院判決如下：
    主  文
原判決撤銷。
高逸瀚傷害人之身體，處拘役參拾伍日，如易科罰金，以新臺幣
壹仟元折算壹日。
    事  實
一、高逸瀚與高翠苑為兄妹，二人間具有家庭暴力防治法第3 條
    第4 款所定之家庭成員關係。於民國99年11月18日20時許，
    因高逸瀚之姐高宜鈴前出資購買車牌5587－VA自小客貨車登
    記在高翠苑名下，高宜鈴要求高翠苑將該車過戶至其名下，
    以便處理，高翠苑未應允，高宜鈴即電請高逸瀚到場協助處
    理，高逸瀚到場後，在高翠苑位於新北市○○區○○街2 段
    146 號2 樓住處之房間內，因汽車過戶問題與高翠苑發生爭
    執，高逸瀚基於傷害之犯意，出手與高翠苑發生扭打（高逸
    瀚受傷部分未據告訴及起訴），於雙方肢體衝突中徒手毆打
    高翠苑之身體，致高翠苑受有右耳紅腫、右眼眶周圍擦傷、
    右後耳撕裂傷、頭皮紅腫、上唇瘀腫及右前臂擦傷等傷害。
二、案經高翠苑訴由新北市政府警察局新店分局報告臺灣臺北地
    方法院檢察署檢察官偵查起訴。
    理  由
壹、證據能力
    按刑事訴訟法第159 條第1 項雖規定被告以外之人於審判外
    之言詞或書面陳述，除法律有規定外，不得作為證據。惟同
    法第159 條之5 第2 項已規定當事人、代理人或辯護人於法
    院調查證據時，知有第159 條第1 項不得為證據之情形，而
    未於言詞辯論終結前聲明異議者，視為有前項之同意（指同
    條第一項之同意作為證據）；又刑事訴訟法第159 條之5 明
    定：被告以外之人於審判外之陳述，雖不符前4 條之規定，
    而經當事人於審判程序同意作為證據，法院審酌該言詞陳述
    或書面陳述作成時之情況，認為適當者，亦得為證據。當事
    人、代理人或辯護人於法院調查證據時知有第159 條第1 項
    不得為證據之情形，而未於言詞辯論終結前聲明異議者，視
    為有前項之同意。查檢察官、被告於原審同意告訴人高翠苑
    及案發時在場之高宜鈴、袁啟倫於警詢及檢察官偵訊時所為
    陳述，同意引為證據（見原審卷第15頁背面），迄於本院審
    判期日就本院所提示之證據（含書面陳述），於言詞辯論終
    結前，均未主張有刑事訴訟法第159 條第1 項不得為證據之
    情形，是本案經調查之證據均有證據能力，合先敘明。
貳、實體部分
一、上開事實，業據被告高逸瀚於警詢、檢察官偵訊、原審及本
    院審理時均坦承無訛，核與證人即告訴人高翠苑、被告之姐
    高宜鈴、告訴人之配偶袁啟倫於警詢、檢察官偵訊時證述之
    情節相符，而告訴人因而受有右耳紅腫、右眼眶周圍擦傷、
    右後耳撕裂傷、頭皮紅腫、上唇瘀腫及右前臂擦傷等傷害，
    亦有其所提出之臺北醫學大學－市立萬芳醫院受理家庭暴力
    事件驗傷診斷書1 紙、受傷照片4 紙在卷可按（見偵查卷第
    19至20、25至26頁），被告自白確與事實相符，洵堪認定。
    另被告雖辯稱：高翠苑有拿裝廢電池的保特瓶攻擊我的頭部
    云云，然查，依被告所檢附之臺北市立萬芳醫院甲種診斷證
    明書所載傷勢：1.挫扭傷. 右手；2.擦挫傷1 X 4 公分. 右
    小腿（見偵查卷第21頁）。衡以，苟如被告所稱其遭告訴人
    高翠苑持裝有廢電池之保特瓶攻擊頭部，裝有廢電持之保特
    瓶重量非輕，如持以攻擊頭部，依重力加速度原理，被告頭
    部當不可能未受有任何傷害，然被告所提前開診斷證明書並
    無頭部受傷之記載，其此部分所稱與常情有違，自難憑採。
    復酌以，在場之證人高宜鈴於警詢及檢察官偵訊時亦僅證稱
    ：我有看到高翠苑手上拿裝有廢電池的保特瓶打高逸瀚，但
    我走在前面，所以沒有看清楚她怎麼打高逸瀚，我聽到聲音
    回頭，他們就扭打在一起了等語（見偵查卷第17頁背面、第
    46頁），是依證人高宜鈴上開證言，亦僅能證明告訴人高翠
    苑與被告扭打時，手中有拿裝有廢電池之保特瓶，無法遽以
    推論告訴人高翠苑有持該保特瓶毆打被告頭部，否則依被告
    於檢察官偵訊時陳稱：高翠苑拿裝有廢電池的保特瓶一直打
    我的頭云云（見偵查卷第44頁），被告頭部又豈會未受傷，
    足徵被告此部分所稱難以憑採。綜上，本件事證明確，被告
    犯行堪予認定。
二、核被告高逸瀚所為，係犯刑法第277 條第1 項之傷害罪。查
    被告與告訴人高翠苑係兄妹，業據被告及告訴人陳明在卷，
    渠二人有家庭成員關係，屬於家庭暴力防治法第2 條第2 款
    之家庭暴力罪。
三、原審對被告論罪科刑，固非無見。惟查，本件並無積極證據
    證明被告與告訴人高翠苑在扭打過程中，告訴人有持裝有廢
    電池之保特瓶毆打被告頭部，原審認告訴人有此部分行為，
    即與卷內證據未合，尚有違誤。檢察官以告訴人並無持裝有
    廢電池之保特瓶朝被告攻擊之事實，原審認定事實有欠妥當
    之處，此部分攸關法院裁量被告刑度之輕重為由，提起上訴
    指摘原判決不當，為有理由，應由本院將原判決撤銷改判。
    爰審酌被告係因家人財產問題而與告訴人發生爭執、扭打，
    造成告訴人受有上開傷害，業已坦承犯行，態度尚佳，惟其
    對於家庭成員即告訴人施以暴力，確屬不該，再參酌其犯罪
    之動機係出於家人財產糾紛，手段係以徒手方式毆打，與告
    訴人為兄妹關係，告訴人所受傷勢程度，雙方尚未達成和解
    等一切情狀，量處如主文第2 項所示之刑，並諭知易科罰金
    之折算標準。
據上論斷，應依刑事訴訟法第369 條第1 項前段、第364 條、第
299 條第1 項前段、第277 條第1 項、第41條第1 項前段，刑法
施行法第1 條之1 ，判決如主文。
本案經檢察官李叔芬到庭執行職務。
中    華    民    國    100    年    6    月    28    日
                  刑事第四庭   審判長法  官  陳筱珮
                                     法  官  陳玉雲
                                     法  官  邱滋杉
以上正本證明與原本無異。
不得上訴。
                                     書記官  劉貞達
中    華    民    國    100    年    6    月    28    日
附錄本案論罪科刑法條全文－－
刑法第277 條：
傷害人之身體或健康者，處3 年以下有期徒刑、拘役或1 千元以
下罰金。
犯前項之罪因而致人於死者，處無期徒刑或7 年以上有期徒刑；
致重傷者，處3 年以上10年以下有期徒刑。